ACORDAO-COMPLETO-2483500

ACÓRDÃO 1519/2021 ATA 24/2021 - PLENÁRIO

VISTOS, relatados e discutidos estes autos de embargos de declaração opostos por Sandoval José de Luna ao Acórdão 545/2021-TCU-Plenário.
ACORDAM os Ministros do Tribunal de Contas da União, reunidos em sessão do Plenário, diante das razões expostas pelo relator e com fundamento nos artigos 32, inciso II, e 34 da Lei 8.443/1992, em:
9.1. conhecer dos embargos de declaração para, no mérito, rejeitá-los;
9.2. alertar o embargante de que a oposição de novos embargos, com caráter protelatório, será conhecida como mera petição, sem efeito suspensivo, nos termos do artigo 287, § 6º, do Regimento Interno, o qual não suspenderá a consumação do trânsito em julgado do acórdão condenatório, podendo implicar a imposição de multa;
9.3. dar ciência dessa deliberação ao embargante.

Embargos de declaração em face de acórdão que deu provimento parcial a recurso de revisão interposto contra deliberação que tratou de irregularidades em contrato de repasse celebrado para construção de ginásio poliesportivo.

Prefeitura de Cupira /PE.

3. Interessados/Responsáveis/Recorrentes:
3.1. Interessados: Caixa Econômica Federal (00.360.305/0001-04); Ministério do Esporte (extinta) (02.961.362/0001-74)
3.2. Responsáveis: José João Inácio (XXX.426.434-XX); Sandoval José de Luna (XXX.935.164-XX)
3.3. Recorrente: Sandoval José de Luna (XXX.935.164-XX).

Ana Arraes (Presidente).

13.1. Ministros presentes: Ana Arraes (Presidente), Walton Alencar Rodrigues (Relator), Benjamin Zymler, Aroldo Cedraz, Raimundo Carreiro, Bruno Dantas, Vital do Rêgo e Jorge Oliveira.
13.2. Ministra que alegou impedimento na Sessão: Ana Arraes (Presidente).
13.3. Ministros-Substitutos presentes: Augusto Sherman Cavalcanti, Marcos Bemquerer Costa e Weder de Oliveira.

WALTON ALENCAR RODRIGUES

Ministro Walton Alencar Rodrigues.

Trata-se de embargos de declaração opostos por Sandoval José de Luna (peça 58) ao Acórdão 545/2021-TCU-Plenário, cujo teor da parte dispositiva foi vazado nos seguintes termos:
VISTOS, relatados e discutidos estes autos de recurso de revisão interposto por Sandoval José de Luna contra o Acórdão 7246/2017-TCU-Segunda Câmara.
ACORDAM os Ministros do Tribunal de Contas da União, reunidos em sessão do Plenário, ante as razões expostas pelo relator e com fundamento nos artigos 32, inciso III, e 35, inciso III, da Lei 8.443/1992, em: 
9.1. conhecer do recurso de revisão para, no mérito, dar-lhe provimento parcial;
9.2. tornar insubsistente o Acórdão 7246/2017-TCU-Segunda Câmara;
9.3. julgar irregulares as contas de Sandoval José de Luna, com fundamento nos arts. 1º, inciso I, 16, inciso III, alíneas "b" e "c", 19, caput e 23, inciso III, da Lei nº 8.443, de 1992, para condená-lo ao pagamento das importâncias a seguir discriminadas, atualizadas monetariamente e acrescidas dos juros de mora, calculados desde as datas especificadas até a data da efetiva quitação, fixando ao responsável o prazo de 15 (quinze) dias, a contar da notificação, para que comprove, perante o Tribunal, nos termos do art. 214, III, "a", do RITCU, o recolhimento das referidas quantias ao Tesouro Nacional:
	Valor Original (R$) 
	Data da Ocorrência

	8.802,75
	13/11/2008

9.4. aplicar a Sandoval José de Luna multa prevista no art. 57 da Lei nº   8.443, de 1992, no valor de R$ 6.000,00 (seis mil reais) , com a fixação do prazo de 15 (quinze) dias, a contar da notificação, para comprovar, perante o Tribunal (art. 214, III, "a", do RITCU) , o recolhimento das dívidas ao Tesouro Nacional, atualizadas monetariamente na forma da legislação em vigor;
9.5. autorizar, desde logo, nos termos do art. 28, inciso II, da Lei nº 8.443, de 1992, a cobrança judicial das dívidas constantes deste Acórdão, caso não atendidas as notificações; e 
9.6. encaminhar cópia deste Acórdão, bem como do Relatório e do Voto que o fundamentam, à Procuradoria da República no Estado de Pernambuco, nos termos do art. 16, § 3º, da Lei nº   8.443, de 1992, e do art. 209, § 7º, do RITCU, para a promoção das medidas judiciais cabíveis.
Em síntese, o embargante alega omissão na deliberação recorrida ao não considerar ausência de nexo causal entre a responsabilidade do agente e o dano apurado nos autos. Aponta que a decisão não teria considerado os obstáculos e dificuldades vivenciados pelo gestor em razão de limitações materiais e financeiras vivenciadas pelo Município de Curipe/PE para conclusão do remanescente das obras do Contrato de Repasse 176.454-96/2005, firmado entre a União, por intermédio do Ministério do Esporte, representado pela Caixa Econômica Federal, e o município de Cupira/PE, destinado à  construção e equipagem de ginásio poliesportivo. 
Aduz que o prefeito antecessor, José João Inácio, teria sido o responsável pela inexecução parcial do objeto do ajuste, a qual se protraiu por três anos, quando o empreendimento deveria estar concluso em quatro meses da assinatura do juste, não podendo, assim, o saldo final suficiente em conta vinculada repassado ao alcaide sucessor para execução das pendências da obra, dada a defasagem dos custos de materiais e serviços.
 Por fim, reclama o acolhimento dos declaratórios, a supressão das omissões e a reforma do acórdão a de julgar as contas do embargante regulares.
É o relatório.

Williams Rodrigues Ferreira (38498/OAB-PE); Leornado Azevedo Saraiva (24.034/OAB-PE); Felipe de Vasconcelos Soares Montenegro Mattos (23409/OAB-DF) e outros.

Não atuou.

TOMADA DE CONTAS ESPECIAL. CONTRATO DE REPASSE. CONSTRUÇÃO E EQUIPAGEM DE GINÁSIO POLIESPORTIVO. EXECUÇÃO FÍSICA PARCIAL. AUSÊNCIA DE FUNCIONALIDADE. REVELIA. CONTAS IRREGULARES. DÉBITO. MULTA. RECURSO DE REVISÃO. CONHECIMENTO. REGULARIDADE DE GRANDE PARTE DA EXECUÇÃO FÍSICA E FINANCEIRA. FUNCIONALIDADE E PROVEITO SOCIAL DE PARTE DO EMPREENDIMENTO. PROVIMENTO PARCIAL. REDUÇÃO DO DÉBITO E DA GRADAÇÃO DA MULTA. EMBARGOS DE DECLARAÇÃO. CONHECIMENTO. REJEIÇÃO. CIÊNCIA.

TOMADA DE CONTAS ESPECIAL (TCE)

não atuaram.

Cuidam os autos de embargos de declaração opostos por Sandoval José de Luna ao Acórdão 545/2021-TCU-Plenário, o qual conheceu e deu provimento parcial a recurso de revisão interposto pelo embargante em face do Acórdão 7246/2017-TCU-Segunda Câmara, relator E. Ministro-Substituto André Luís de Carvalho.
A decisão embargada manteve o julgamento pela irregularidade de tomada de contas especial instaurada em desfavor do responsável, porém reduziu o montante da condenação ao ressarcimento de dano ao Erário e diminuiu a gradação da pena, em razão de não-comprovação de execução de remanescente das obras e serviços objeto do Contrato de Repasse 176.454-96/2005, firmado entre a União, por intermédio do Ministério do Esporte, representado pela Caixa Econômica Federal, e o município de Cupira/PE, destinado à  construção e equipagem de ginásio poliesportivo.
Nesta feita, o embargante aponta omissão, na deliberação recorrida, ao não considerar ausência de nexo causal entre a responsabilidade do agente e o dano apurado nos autos. Afirma que a decisão não teria considerado os obstáculos e dificuldades do gestor, em razão de limitações materiais e financeiras do Município de Curipe/PE, para conclusão do remanescente das obras do Contrato de Repasse 176.454-96/2005. 
Alega que o prefeito antecessor, José João Inácio, teria sido o responsável pela inexecução parcial do objeto do ajuste, cuja implementação protraiu-se por três anos, quando o empreendimento deveria estar concluso em quatro meses da assinatura do ajuste. Afirma que os recursos deixados em conta vinculada, repassado ao alcaide sucessor, não seriam suficientes para execução das pendências da obra, dada a defasagem dos custos de materiais e serviços causada pelo prefeito anterior.
Por fim, pugna pelo acolhimento dos declaratórios, a supressão das omissões e a reforma do acórdão a fim de julgar as contas do embargante regulares com quitação do débito.
Feito esse resumo, passo ao exame dos declaratórios.
Conheço dos embargos de declaração, satisfeitos os requisitos de admissibilidade estabelecidos nos artigos 32, inciso II, e 34, da Lei 8.443/1992.
No mérito, afasto as alegadas omissões suscitadas pelo embargante. Os supostos vícios suscitados pela defesa, na verdade, não se referem a lacunas presentes no relatório, no voto ou na parte dispositiva da decisão guerreada. Aludem a circunstâncias e a fatos que sequer haviam sido arguidos pelo embargante no recurso de revisão. 
Não cabe, a propósito, ao embargante suscitar matéria nova de defesa, a pretexto de reapreciação dos fatos e provas, sob pena de impedir a marcha processual e a consumação do trânsito em julgado administrativo nesta Corte de Contas.
Considerando o caráter protelatório dos presentes embargos declaratórios, alerto o recorrente de que a oposição de recurso da espécie com o mesmo intento será recebida como mera petição, sem efeito suspensivo, nos termos do artigo 287, §6º, do Regimento Interno, a qual não impedirá a consumação do trânsito em julgado do acórdão condenatório e poderá ensejar a aplicação de multa ao responsável.
Ante o exposto, voto por que o Tribunal acolha a minuta de acórdão que ora submeto à apreciação do colegiado.
TCU, Sala das Sessões, em 30 de junho de 2021.
WALTON ALENCAR RODRIGUES 
Relator